臺灣高等法院花蓮分院刑事判決　　　　　　　　　　九十二年度上訴字第三一二號
　　上訴人即被告　乙○○
　　選任　辯護人　吳漢成律師
右上訴人即被告因殺人未遂案件，不服臺灣台東地方法院九十二年度訴字第七三號中
華民國九十二年十一月五日第一審判決（起訴案號：臺灣台東地方法院檢察署九十一
年度偵字第二二五一號），提起上訴，本院判決如左：
    主  文
原判決撤銷。
乙○○以加害生命、身體之事，恐嚇他人致生危害於安全，處有期徒刑壹年。
    事  實
一乙○○於民國（下同）九十一年六月二十七日晚間二十二時三十分許，在臺東縣太
  麻里鄉香蘭村十鄰新香蘭三十四號其妻丙○○所經營之小吃店前，見丙○○與友人
  甲○○坐在前開店門前坐椅上泡茶聊天，心生不快，竟於酒後以駕駛車號ＷＶ─九
  五七七號自小客車往甲○○與丙○○所在之方向衝撞，且口稱：「要給你們死」之
  方式，恐嚇甲○○、丙○○（所犯公共危險罪部分，已經原審另案判決確定），並
  於衝撞過程中將前開小吃店大門及門前檳榔攤撞壞（毀損部分已經丙○○於原審審
  理時當庭撤回告訴），致甲○○、丙○○心生畏怖而生危害於渠等之安全。
二案經丙○○訴由臺東縣警局大武分局報請臺灣臺東地方法院檢察署檢察官偵查起訴
  。
    理  由
一右揭事實，已經被告於本院審理中坦承不諱，且核與被害人甲○○、丙○○於原審
  審理時所指證被告駕車衝撞之過程相符，其犯行已足堪認定。
二公訴意旨雖認被告基於殺人之犯意駕車衝撞甲○○、丙○○，惟已據被告堅決否認
  。本院查：
  (一)被害人甲○○於原審審理時到庭證稱：「被告開車子爬上斜坡的速度約時速四十
    公里」、「第一次只有撞到茶几、椅子。」有審判筆錄之記載可稽（見原審卷第
    九十九至一○○頁），依卷附現場照片（見警詢卷第七至八頁）顯示，現場茶几
    、椅子均緊鄰牆壁及大門，如果被告並未採取煞車動作，被告以四十公里之速度
    對甲○○、丙○○進行衝撞時，絕不致僅撞及茶几、椅子而不及於牆壁及大門，
    已足見當時汽車衝撞之速度仍在被告之控制之下。再參照甲○○所證：「．．．
    我們看到被告開車爬上斜坡的地方，我們就閃開了。」「第二次好像是撞檳榔攤
    ，但第二次撞丙○○的時候，因為追不到丙○○，所以才去撞檳榔攤。」（見原
    審卷第九十九至一○○頁），亦可見被告所辯：伊開車撞過去時，甲○○、丙○○已經跑開一節，確與事實相符。
  (二)被害人甲○○、丙○○均於偵查中明確證稱：被告駕車再次衝撞伊等時，因伊等
    躲入台東縣太麻里鄉香蘭村十鄰新香蘭三四號大門內，故被告僅撞到大門等語（
    見偵查卷第十一頁），而依卷附現場照片所示，該鋁製大門結構並非十分堅固（
    見警詢卷第七頁上方照片），且門後亦無任何障礙阻隔，苟被告有對躲人大門內
    之甲○○、丙○○二人進行衝撞予以殺害之意思，被告駕車長驅直入並非難事，
    為何僅於撞到大門之際即行停止？再參照卷附照片顯示被告汽車車頭部位並無明
    顯撞痕之情狀（見警詢卷第八頁上方照片），亦堪見被告駕車衝撞之力道並非毫
    無節制，如果被告於案發當時確有殺人之殺人之決意，焉得如此？
  (三)又犯意係潛藏於內心之犯罪意思，故只能依據行為人表現於外之行為外觀予以判
    斷，在通常情形下，行為固然是在表現其內心之意思，但行為人為了達成其特定
    之目的，其表現於外之言行與其內心意思並不一致之情形，仍然十分常見，即以
    行為人高喊「殺死你」、「殺死他」之情形而論，其實際目的僅係在掩飾自己內
    心怯意者有之；實施恫嚇令人心生畏懼者有之；虛張聲勢以屈人意志者有之，本
    非可一概而論。故被害人甲○○、丙○○指證被告於衝撞時高喊「給你死」一節
    ，尚難據為認定被告有殺人犯意之依據。
  (四)按認定犯罪事實，所憑之證據，其為訴訟上之證明，須於通常一般之人均不致於
    有所懷疑，而得確信其為真實之程度者，始得據為有罪之認定，倘其證明尚未達
    到此一程度，而有合理性懷疑之存在時，即不得為不利於被告之認定（最高法院
    七十六年台上字第四九八六號判例參照）。基於以上之論述，被告於駕車衝撞甲○○、丙○○時，是否具有殺人之犯意，確非無疑，本諸罪疑唯輕之原則，自不
    能遽對被告論以殺人未遂罪。
三核被告所為，係犯刑法第三百零五條之恐嚇罪，其一行為觸犯二個恐嚇罪名，應從
  一重處斷。公訴人認被告係犯刑法第二百七十一條第二項之殺人未遂罪，起訴法條
  尚有未合, 應予變更。原審失察，遽依殺人未遂罪名論罪科刑，尚有未洽，被告上
  訴意旨指摘原判決不當，為有理由，本院自應予以撤銷改判。爰審酌被告酒後一時
  衝動，駕車衝撞檳榔攤及房屋大門，造成被害人嚴重驚嚇而精神受創，所生危害甚
  鉅，及其犯罪後已見悔意等一切情狀後，量處有期徒刑一年，以示懲儆。
四另丙○○於案發次日（九十一年六月二十八日）前往仁和醫院驗傷結果，其當時受
  有兩膝挫傷併擦傷之傷害，固有診斷証明書附卷可稽（見偵查卷第三六頁）。惟查
  ：被害人丙○○於警詢時先稱：被告駕車直接往伊及甲○○所坐的地方衝過來，伊
  二人跑開，但伊兩膝被撞到（見警詢卷第三頁反面第二行），意指伊係於被告駕車
  第一次對伊及甲○○衝撞時，即已被撞受傷；嗣後於檢察官偵查時則改稱：伊係於
  被告駕車衝撞檳榔攤及大門之後，再為第三次衝撞時被撞受傷（見偵查卷第十一頁
  倒數第二行），前後陳述顯有重大之岐異。且丙○○所受前揭傷勢，均係日常生活
  中均可能發生之傷害，案發當日丙○○經歷如此重大事故，依一般經驗法則，更易
  造成伊生活上之嚴重失序，丙○○所受前揭傷害是否確係被告駕車衝撞造成，顯然
  並非無疑。因公訴人認此部分事實與殺人未遂罪間有裁判上一罪關係，故不另為無
  罪之諭知。又被告犯毀損罪部分，已經告訴人丙○○於原審審理時當庭撤回告訴，
  因公訴人該該部分犯罪與殺人未遂部分有裁判上一罪關係，故不另為不受理之諭知
  。
據上論斷，應依刑事訴訟法第三百六十九條第一項前段、第三百六十四條、第三百條
、第二百九十九條第一項前段，刑法第三百零五條、第五十五條前段，罰金罰鍰提高
標準條例第一條前段，判決如主文。
本案經檢察官李土城到庭執行職務。
中      華      民      國    九十三    年      一      月    二十八    日
                                    審判長法官  謝  志  揚
                                          法官  陳  淑  媛
                                          法官  何  方  興
右正本證明與原本無異。
本件被告不得上訴。
檢察官得上訴。
                                        書記官  劉  妙  娘
中      華      民      國    九十三    年      一      月    二十八    日
